臺灣桃園地方法院刑事判決　　　　　　 94年度簡上字第129號
上　訴　人
即　被　告　乙○○　男　45歲.
　　　原名施偉國）住臺北市○.
上列上訴人因偽造文書案件，不服臺灣桃園地方法院刑事簡易庭
於中華民國94年2月16日93年度桃簡字第1853號第一審刑事簡易
判決（聲請簡易判決處刑案號：臺灣桃園地方法院檢察署93年度
偵緝字第574號），提起上訴，本院管轄之第二審合議庭判決如
下：
    主  文
原判決撤銷。
乙○○連續行使偽造私文書，足以生損害於公眾及他人，累犯，
處有期徒刑伍月，如易科罰金，以參佰元折算壹日。如附表所示
之物，均沒收。
    事  實
一、乙○○（原名施偉國）前於民國83年間因偽造有價證券案件
    ，經臺灣士林地方法院以83年度訴字第447 號判處有期徒刑
    三年十月確定，於85年10月24日假釋出獄，至88年1 月13日
    假釋縮刑期滿未經撤銷假釋，視為執行完畢。又因另犯詐欺
    案件，經臺灣高等法院以88年度上易字第2504號判決上訴駁
    回，處有期徒刑七月確定，因未到案執行而遭通緝，乙○○
    於遭通緝期間藏匿於桃園縣蘆竹鄉○○路27號之日和國際大
    亨社區之9 樓之13其女友吳麗寬住處內。嗣於90年3 月25日
    ，乙○○偽以吳麗寬之弟「甲○○」名義參加日和國際大亨
    社區管理委員會主任委員選舉進而當選，亦未經甲○○本人
    之同意，竟基於偽造「甲○○」印章、印文、署名，而其中
    部分偽造「甲○○」印文、署名更用以偽造私文書進而行使
    之概括犯意，先利用不知情之該社區管理委員會人員偽造如
    附表編號一所示之「主任委員甲○○」之印章一枚備用，復
    於90年4 月初某日及90年5 月5 日，在日和國際大亨社區管
    理委員會第三屆會議簽到單上偽造如附表編號四所示之「甲
    ○○」之署名各一枚（聲請書誤載為「吳速進」），表示「
    甲○○」出席該會議；又於90年5 月18日，於如附表編號二
    所示之桃園縣消防局第一大隊蘆竹分隊消防安全檢查不合規
    定限期改善通知單上，蓋用上述偽刻之「主任委員甲○○」
    印文一枚於其上，並書「公布」二字，表示係「甲○○」以
    該社區主任委員之名義公布該通知單以行使之意；再於90年
    6 月6 日，偽造「甲○○」署名一枚於如附表編號三所示之
    偽造「甲○○」名義辭職函上，用以辭退日和國際大亨社區
    管理委員會主任委員及委員，並向該社區公告而行使，均足
    以生損害於甲○○本人及日和國際大亨社區管理委員會及全
    體住戶對於當選該社區主任委員須具備該社區住戶資格及身
    分之正確性。嗣經該社區住戶向臺灣桃園地方法院檢察署提
    出告發而查悉上情。
二、案經臺灣桃園地方法院檢察署檢察官自動檢舉後聲請簡易判
    決處刑。
    理  由
一、訊據上訴人即被告乙○○固坦認於上揭時地偽造如附表編號
    一至四所示之印章、印文、署名，而其中並偽造如附表編號
    二、三所示之桃園縣消防局第一大隊蘆竹分隊消防安全檢查
    不合規定限期改善通知單及辭職函進而行使等情不諱，惟矢
    口否認有何足以生損害甲○○本人及日和國際大亨社區管理
    委員會及全體住戶之犯意，辯稱：因為我當時被通緝，而吳
    麗寬當時在學校任職，擔心對她會有不好的影響，所以她叫
    我以她弟弟甲○○的名字進出該社區。我有請吳麗寬告訴她
    弟弟這個情形，我是在不知情的情況下當選主委的，當選主
    委以後，吳麗寬並沒有正面回覆我她弟弟是否同意這件事。
    我擔任主任委員是屬於公益性質的，我的確有幫忙作很多事
    ，我做了主任委員以後，整個社區的環境品質都提升，我並
    沒有損害到其他的人。幫社區做那些事，我也沒有得到任何
    好處。我知道用甲○○的名義當主委不太好，所以我才會辭
    職，搬離那個社區。但是他們一直叫我留任，我前後辭了三
    次云云。
二、然查，上揭犯罪事實，業據被害人即證人甲○○、證人陳秋
    菊分別於警詢中陳述明確，復有如附表編號二至四所示之桃
    園縣消防局第一大隊蘆竹分隊消防安全檢查不合規定限期改
    善通知單、90年6 月6 日偽造「甲○○」名義辭職函、90年
    5 月5 日日和國際大亨管理委員會第三屆第二次會議簽到單
    影本等件在卷可稽（參見90年度他字第1139號偵卷第2-6 、
    20頁正面）。且按刑法上偽造文書罪之成立，以足生損害於
    公眾或他人為特別要件，所謂足生損害，固不以實已發生損
    害為必要，然亦必須有足以生損害之虞者，始足當之（最高
    法院49年台非字第18號判例意旨可資參照）。觀之被告於偵
    查、原審及本院審理中皆已自承：未經被害人甲○○同意而
    冒用被害人甲○○之名義當選該社區主任委員一情，衡情而
    論，當選各該社區或公寓大廈之主任委員，除基本上需具備
    住戶資格外，對外亦須事事出具主任委員名義行之，且若有
    不法情事，亦涉及業務侵占、背信等相關罪責，責任不可謂
    之不輕，一般人如欲參選其所居住各該社區或公寓大廈管理
    委員會之主任委員選舉，莫不慎重考慮、斟酌再三，更何況
    被害人甲○○本人更非該社區住戶（參見90年度他字第1139
    號偵卷第24頁正面），根本不具備有參選該社區管理委員會
    主任委員之資格，更遑論被害人甲○○本人是否有參選該社
    區管理委員會主任委員之意願！是被告冒用「甲○○」名義
    參加並當選該社區管理委員會主任委員一職，其行為本身即
    對被害人甲○○本人及該社區管理委員會及全體住戶對於當
    選該社區主任委員須具備該社區住戶資格及身分之正確性產
    生誤認，不論日後被告冒用「甲○○」名義為該社區主任委
    員為相關合法或不法行為時，事後均難以追查真正之行為人
    即被告以追究相關民、刑事責任，且被害人甲○○本人確實
    因被告此一冒名行為而遭臺灣桃園地方法院檢察署檢察官之
    偵查，幸而查出真相，而經該署檢察官以91年度偵字第1188
    號為不起訴處分確定，是堪認被告此一冒名「甲○○」名義
    所為之上開偽造印章、印文、署名，而其中部分偽造「甲○
    ○」印文、署名更用以偽造私文書進而行使之行為，確實對
    被害人甲○○本人及該社區管理委員會及全體住戶對於當選
    該社區主任委員須具備該社區住戶資格及身分之正確性產生
    誤認而生有損害，無庸置疑。綜上所述，足認被告前開所辯
    ，均係事後推諉圖卸曲解法令之飾詞，委無足採。從而，本
    件事證已臻明確，被告犯行洵堪認定，應予依法論科。
三、被告冒用「甲○○」名義參加並當選該社區管理委員會主任
    委員，並偽造「甲○○」印章、印文、署名，而其中部分偽
    造「甲○○」印文、署名更用以偽造私文書進而行使之行為
    ，均足以生損害於被害人甲○○本人及該社區管理委員會及
    全體住戶對於當選該社區主任委員須具備該社區住戶資格及
    身分之正確性。核被告所為，係犯刑法第216 條、第210 條
    之行使偽造私文書罪。被告利用不知情之該社區管理委員會
    人員代刻「主任委員甲○○」之印章，為間接正犯。又被告
    先後多次偽造「甲○○」印章、印文、署名之犯行，時間緊
    接，方法相同，觸犯構成要件相同之罪，顯係基於概括犯意
    反覆為之，為連續犯，本應依刑法第56條規定論以一罪，惟
    被告其中部分偽造「甲○○」印章、印文及署名而用以偽造
    私文書復持以行使，其偽造印章、印文及署名及偽造私文書
    之低度、階段行為均為行使之高度、整體行為所吸收，均不
    另論罪。被告先後二次行使偽造私文書之犯行，時間緊接，
    方法相同，觸犯構成要件相同之罪，顯係基於概括犯意反覆
    為之，為連續犯，依刑法第56條之規定，論以一罪，並加重
    其刑。公訴人認被告上開偽造印章、印文、署名之行為另構
    成刑法第217 條之罪嫌，而與被告所犯行使偽造私文書罪有
    牽連犯之裁判上一罪關係，並漏未敘及被告在如附表編號二
    所示之桃園縣消防局第一大隊蘆竹分隊消防安全檢查不合規
    定限期改善通知單上，蓋用上述偽刻之「主任委員甲○○」
    印文一枚於其上，並書「公布」二字，亦係表示「甲○○」
    以該社區主任委員之名義公布該通知單而為行使偽造私文書
    之犯行，均有未洽，惟該部分犯罪事實既與公訴人起訴之犯
    罪事實具有連續犯之裁判上一罪關係，應為起訴效力所及，
    本院自應併予審理，均併予敘明。又被告前於83年間因偽造
    有價證券案件，經臺灣士林地方法院以83年度訴字第447 號
    判處有期徒刑三年十月確定，於85年10月24日假釋出獄，至
    88 年1月13日假釋縮刑期滿未經撤銷假釋，視為執行完畢，
    此有臺灣高等法院被告全國前案紀錄表及臺灣桃園地方法院
    檢察署刑案資料查註紀錄表各一份附卷可參，其前受有期徒
    刑之執行完畢，於五年以內再犯本件最重本刑為有期徒刑以
    上之罪，為累犯，應依刑法第47條之規定，加重其刑。被告
    有二種以上刑之加重事由，依刑法第70條之規定，遞加之。
四、原審法院認被告罪證明確，予以論罪科刑，固屬明見。惟原
    審判決就上開論罪科刑部分，認被告就連續行使偽造私文書
    之犯行與連續偽造署名之犯行係屬數罪併罰關係，而未考量
    被告實係出於一個冒用「甲○○」名義之整體概括犯意而為
    偽造印章、印文及署名之犯行，僅因其中部分偽造印文及署
    名之行為係構成偽造私文書之行為更進而行使，該等行為實
    應具有連續關係及高、低度與整體、階段之吸收關係，適用
    法律尚有未合。被告上訴意旨雖否認犯罪，指摘原審判決認
    事用法均有違誤，雖無理由，惟原審判決既有上開可議之處
    ，自應由本院撤銷改判。爰審酌被告犯後猶飾詞圖卸，態度
    難謂甚佳，惟念其尚無重大之犯罪動機，所生危害非重等一
    切情狀，量處如主文所示之刑，並諭知易科罰金之折算標準
    ，以資懲儆。又如附表編號二、三所示之屬於偽造私文書之
    桃園縣消防局第一大隊蘆竹分隊消防安全檢查不合規定限期
    改善通知單及辭職函等文件，因已行使交付該社區管理委員
    會，已非被告所有，爰不另為沒收之諭知。至被告偽造如附
    表編號一所示之「主任委員甲○○」印章一枚，於如附表編
    號二至四所示文件上之偽造「主任委員甲○○」印文一枚及
    偽造「甲○○」署名共三枚，雖未扣案，然均無證據證明業
    已滅失，仍均依刑法第219 條之規定，不問屬於犯人與否，
    併予宣告沒收。
據上論斷，應依刑事訴訟法第455 條之1 第1 項、第3 項、第
369 條第1 項前段、第364 條、第299 條第1 項前段，刑法第56
條、第216 條、第210 條、第47條、第41條第1 項前段、第219
條，罰金罰鍰提高標準條例第2 條，判決如主文。
本案經檢察官孫沛琦到庭執行職務。
中　　華　　民　　國　　94　　年　　5 　　月　　30　　日
                        臺灣桃園地方法院刑事第十二庭
                            審判長法  官  游紅桃
                                  法  官  黃永定
                                  法  官  林家賢
上列正本證明與原本無異。
不得上訴。
                                  書記官  戴育萍
中　　華　　民　　國　　94　　年　　5 　　月　　30　　日
~F0
~T40
┌───────────────────────────────────┐
│附表：                                             94年度簡上字第129號│
├──┬──────────────────────────┬─────┤
│編號│ 本    案    沒    收    之    物                   │ 備   註  │
│    │                                                    │          │
├──┼──────────────────────────┼─────┤
│一  │ 偽造「主任委員甲○○」印章一枚                     │          │
├──┼──────────────────────────┼─────┤
│二  │ 桃園縣消防局第一大隊蘆竹分隊消防安全檢查不合規定   │          │
│    │ 限期改善通知單上偽造「主任委員甲○○」印文一枚     │          │
├──┼──────────────────────────┼─────┤
│三  │ 90年6 月6 日偽造「甲○○」名義辭職函上偽造「吳佳   │          │
│    │ 進」署名一枚                                       │          │
├──┼──────────────────────────┼─────┤
│四  │ 90年4月初某日及90年5月5日日和國際大亨管理委員會第  │          │
│    │ 三屆會議簽到單上偽造「甲○○」署名各一枚           │          │
└──┴──────────────────────────┴─────┘
附錄本判決論罪科刑法條：
刑法第210條：
偽造、變造私文書，足以生損害於公眾或他人者，處五年以下有
期徒刑。
刑法第216條：
行使第二百十條至第二百十五條之文書者，依偽造、變造文書或
登載不實事項或使登載不實事項之規定處斷。
